【裁判字號】    95,上易,845
【裁判日期】    950802
【裁判案由】    妨害自由
【裁判全文】
臺灣高等法院刑事判決                 95年度上易字第845號
上  訴  人
即  被  告  甲○○原名倪志君.
上列上訴人因妨害自由案件，不服臺灣桃園地方法院94年度易字
第544號，中華民國95年2月27日第一審判決（起訴案號：臺灣桃
園地方法院檢察署94年度偵字第3213號，暨移送併案審理案號：
95年度偵字第13961號），提起上訴，本院判決如下：
    主  文
原判決關於甲○○部分撤銷。
甲○○連續以加害財產之事，恐嚇他人致生危害於安全，處拘役
伍拾伍日，如易科罰金，以銀元參佰元即新台幣玖佰元折算壹日
。
    事  實
一、甲○○（原名倪志君）基於恐嚇危害安全之概括犯意，(一)於
    民國（下同）93年8 月間居間協調蔡丁財與劉漢強間之傷害
    和解賠償事宜，蔡丁財同意賠償劉漢強新台幣（下同）65萬
    元，事後因蔡丁財藉故不履行賠償，遂於同年9月26日下午2
    時許，夥同數名不知姓名、年籍之成年男子，前往桃園縣中
    壢市○○○路890 號附近蔡丁財所經營之水果攤索討，對蔡
    丁財恫稱：「今天要是沒有拿到30萬元，你生意就不用做了
    」。旋又偕同蔡丁財至桃園市○○○ 街19號亦曾為蔡丁財參
    與協調之林明順工作處所談判時，並揚言：如未拿到30萬元
    ，要將你押到中壢，那邊有許多兄弟在等著等語，恐嚇蔡丁
    財，致蔡丁財心生畏懼，當場給付現金20萬元及另簽發面額
    10 萬元、發票日93年9 月27日支票1張給不知情之劉漢強。
    (二)復於同年10月上旬某日，前往桃園縣八德市○○街8巷5號
    蔡丁財女友邱梨珍住處，要求邱梨珍拿出房地產設定抵押，
    以擔保蔡丁財尚積欠之尾款35萬元，因邱梨珍不從，甲○○
    復對蔡丁財恐嚇稱：「不要以為不拿出錢來，我對你沒有辦
    法，你等著瞧吧」等語，致蔡丁財心生畏懼，而危害其安全
    。(三)於同年10月13日下午，另隨同丙○○、陳威良等人，前
    往位於桃園縣楊梅鎮○○路116巷44號1樓「彥明水電材料工
    程有限公司」（下稱彥明水電行），欲協調丙○○與林秀珍
    房屋買賣契約關於代書費用等債務問題未遇，經在場之乙○○（林秀珍之夫）以電話與林秀珍聯繫後，林秀珍因誤認甲○○係前來助勢之便衣警察，遂撥打電話回該水電行並要求
    由甲○○接聽，繼而與甲○○於通話過程中發生爭執，甲○○因此心生不滿，甫一通話完畢，即基於恐嚇危害安全之犯
    意，於同日16時許，在該水電行，逕以：「你店開這麼大，
    明天就不要開了」等加害財產之事，恫嚇乙○○，使乙○○
    心生畏懼，致生危害於安全。
二、案經被害人蔡丁財、乙○○訴由桃園縣政府警察局楊梅分局
    報請臺灣桃園地方法院檢察署檢察官偵查起訴，暨桃園縣政
    府警察局八德分局報請臺灣桃園地方法院檢察署檢察官移送
    併案審理。
    理  由
一、訊據上訴人即被告甲○○矢口否認有何恐嚇犯行，辯稱：(一)
    有去找蔡丁財，是蔡丁財說當天有錢，帶我去他的公司，到
    公司後當場錢不是交給我；另93年10月上旬，我只是建議蔡
    丁財找邱梨珍，拿房子向銀行貸款付尾款，亦未出言恐嚇云
    云；(二)去彥明水電行當日係友人陳威良載我至該水電行，但
    因該債務與我無關，故未參與債務協調，只在外面抽菸，未
    與乙○○談話，有人叫我進去接電話，電話中被一位女性罵
    ，接完電話僅說「莫名奇妙，關我何事」，並未出言恐嚇云
    云。
二、惟查：
  (一)上揭犯罪事實欄一、(一)所載被告於93年9 月26日之恐嚇犯行
    ，業據證人即被害人蔡丁財於偵查中結證稱：「93年9 月26
    日，倪志君帶了不知姓名的幾個人，到我賣水果的地方，由
    倪志君向我表示，今天要是沒有拿到30萬你生意不用作了，
    你上我的車我帶你去一個地方，後來又去到桃園市○○○街
    當天是倪及帶去的人恐嚇我說如我不給錢要把我押走，要帶
    去中壢，那邊有兄弟在等我，我就給他20萬現金及10萬支票
    。」等語（見94年他字第1409號卷第5 頁、第16頁），參以
    證人高廷維於偵查中供稱：只有打電話給被告請他出面向林
    明順詢問賠償金有無下來，並未交他去找告訴人蔡丁財，更
    無叫他去恐嚇告訴人等語（見94年偵字第5826號卷第30頁）
    ，及被害人確有交付現金20萬元及面額10萬元支票一紙予案
    外人高廷維之情，有收據一紙在卷可稽（見94年偵字第5826
    號卷第12頁），可見被告僅受託詢問林明順關於賠償款之事
    ，本可電詢林明順查明，其竟直接找告訴人索討，並與告訴
    人蔡丁財同至林明順處所拿取，茍被告未對告訴人蔡丁財恫
    嚇，告訴人焉會與之同至林明順處所給付上開賠償款及支票
    ？足認告訴人之指訴情節非虛。
  (二)上揭犯罪事實欄一、(二)所載被告於93年10月上旬至蔡丁財女
    友邱梨珍住處之恐嚇犯行，業據告訴人蔡丁財指述：在93年
    10月上旬，倪志君到我家要求我女朋友邱梨珍拿出他的房子
    設定抵押以供擔保後面尚有尾款35萬元，但是我女朋友不肯
    ，倪志君就出言恐嚇，他說你房子不要以為不拿出來我對你
    沒辦法，你等著瞧你試試看…」等語（見94年他字第1409號
    卷第17頁），核與證人邱梨珍於偵查中證稱被告確有到伊家
    叫伊拿房子出來抵押等情相符（見同上卷第18頁），而被告
    亦不否認有要蔡丁財找邱梨珍，拿房子向銀行貸款付尾款之
    情，參諸告訴人蔡丁財已簽署和解書及簽發面額65萬元本票
    一紙（見94年偵字第5826號卷第13、16頁），對案外人劉漢
    強已有保障，何須被告再出面前往要告訴人以其女友不動產
    抵押擔保清償？益認告訴人蔡丁財及其女友邱梨珍上開供述
    屬實可採。
  (三)關於上揭犯罪事實欄一、(三)所載被告於93年10月13日下午對
    乙○○之恐嚇犯行，業據證人即被害人乙○○於原審結證稱
    ：「被告甲○○於93年10月13日有和丙○○、陳威良等5、6
    人到我水電行，談房屋買賣之事，當時因林秀珍去臺北不在
    店內，我就打電話要被告林秀珍馬上回來，並通知參與買賣
    之林銀杏前來向被告甲○○、丙○○說明，我要照顧小孩及
    店內客人並未參與，林秀珍有打電話回來得知丙○○他們還
    在，就要我報警，我說沒空要她自己報警，並要林秀珍跟被
    告甲○○談，但我叫被告甲○○接電話被拒，後來林秀珍又
    打電話回來，經林銀杏轉告，被告甲○○才接聽電話，並於
    通話完畢後，在店內很大聲的對我說『你店開這麼大，明天
    不要開了』，我聽到時怕得要死」等語（見原審卷第160 至
    167 頁），核與證人林銀杏於原審結證稱：「案發當日乙○○要我去叫被告甲○○接電話，被告甲○○接完電話後，經
    過王順鎮所坐的沙發，才回頭對乙○○，有很生氣的說『明
    天不要開店』」等語相符（見原審卷第173 頁），參以證人
    王順鎮亦於原審結證稱：「當時我坐在店內，臉朝店內被告
    甲○○接電話之方向，被告甲○○接完電話，走過我身邊後
    一下子，我就聽到有人說『明天不要開店』」等語（見原審
    卷第182、183頁），足見證人乙○○上開指述，亦非杜撰，
    而可採信。而被害人乙○○於案發當日即往草湳派出所，對
    被告甲○○提出恐嚇告訴，並於同日23時10分許接受警方詢
    問一節，既有警詢筆錄1 份在卷可稽，再徵被害人乙○○聽
    聞被告甲○○所述上開言詞，確已心生畏怖，致生危害於安
    全。至證人即處理員警董賢立於原審固證稱：「93年10月13
    日16時許，我接獲報案至彥明水電行處理糾紛，乙○○在現
    場應未指稱被告甲○○有出言恐嚇，也沒說甲○○有對他什
    麼」等語，然此至多僅足證明被害人乙○○未採當場報警之
    方式以處理本案而已，尚難以此遽認被害人乙○○即未心生
    畏懼，採為有利被告之認定。又證人陳威良於原審已證稱：
    伊在店外，被告進去店裡發生何事伊不知道等語（見原審卷
    第187 頁），足見其對被告有無出言恐嚇乙○○之事並不知
    情，被告請求再傳喚，核無必要；另被告請求傳訊證人賀明
    徵，證明其無出言恐嚇乙○○之事，惟被告自承其入店接電
    話時，賀明徵在店內或店外伊並不清楚，復未陳報賀明徵住
    所以供傳喚，自無從傳喚，附此敘明。
  (四)綜上所述，本件被告多次恐嚇之事證已甚明確，被告上開所
    辯，要係卸責推諉之詞，均不足採，犯行堪以認定，應予依
    法論科。
三、核被告甲○○所為，係犯刑法第305 條之恐嚇危害安全罪。
    又被告行為後，刑法業經於94年1月7日修正，並於95年7 月
    1 日施行（以下稱新刑法，而95年7月1日修正施行前刑法則
    稱舊刑法），其中舊刑法第56條連續犯之規定業經廢除，則
    被告於新刑法施行前之多次犯行，因行為後新刑法業已廢除
    連續犯之規定，則被告所犯數罪均應依數罪併罰之規定分論
    併罰，顯已影響行為人刑罰之法律效果，自屬法律有變更，
    依新刑法第2條第1項規定，比較新、舊刑法結果，仍應適用
    較有利於被告之行為時法律即舊刑法論以連續犯一罪（最高
    法院95年第8次刑事庭會議決議參照），又刑法第33條第5款
    亦於上開時間同為修正為「罰金：新台幣一千元以上，以百
    元計算之。」，比較新、舊刑法結果，以舊法較有利於被告
    ，依新刑法第2條第1項前段規定，應適用舊刑法。查被告先
    後多次犯行，時間緊接，所犯係構成要件相同之罪名，顯係
    基於概括犯意為之，為連續犯，應依舊刑法第56條以一罪論
    ，並加重其刑。另上開犯罪事實欄一、(一)及(二)之犯罪事實，
    雖未據起訴，惟與起訴之犯罪事實欄一、(三)之犯罪事實，既
    有連續犯裁判上一罪之關係，且經檢察官移送併辦，本院自
    得併予審究之。
四、原判決對被告予以論罪科刑，固非無見，惟上開犯罪事實欄
    一、(一)及(二)之犯罪事實，原審未及審酌，即有未洽。被告上
    訴意旨，仍否認犯罪，固無理由，惟原判決關於被告部分既
    有上開可議之處，自應由本院予以撤銷改判。爰審酌被告為
    他人索討債賠款、協調債務清償，不思合法途徑，而以恐嚇
    方法致罹刑章，並參酌其素行、犯罪動機、目的、手段、犯
    罪所生之危害及犯後態度等一切情狀，量處拘役55日，並諭
    知易科罰金之折算標準，以示懲儆。又被告行為時，刑法第
    41條係規定：「犯最重本刑為3 年以下有期徒刑以下之刑之
    罪，而受6 月以下有期徒刑或拘役之宣告，因身體、教育、
    職業或家庭之關係，執行顯有困難者，得以1元以上3元以下
    折算1 日，易科罰金。」，而被告行為後，刑法第41條經立
    法院於94年1月7日修正，並定於95年7月1日施行（下稱新刑
    法），新刑法第41條修正為「犯最重本刑為5 年以下有期徒
    刑以下之刑之罪，而受6 個月以下有期徒刑或拘役之宣告者
    ，得以新臺幣1,000元、2,000元或3,000元折算1日，易科罰
    金。但確因不執行所宣告之刑，難收矯正之效，或難以維持
    法秩序者，不在此限。」上開法律迭有變更，經比較新、舊
    法，以舊法較有利於被告，依新刑法第2條第1項前段之規定
    ，自應適用行為時法即修正前刑法第41條第1 項前段規定，
    就上開宣告刑諭知易科罰金之折算標準。
五、公訴人移送併辦意旨另以：被告於93年2月底某日，夥同5、
    6名年籍不詳之成年男子，至桃園縣八德市○○街8巷5 號蔡
    丁財家中，由其中1 人向蔡丁財恫稱：「你把劉漢強眼睛打
    瞎了，如果不賠200 萬元，就要把你眼睛挖出來，手腳剁掉
    」等語，因認被告此部分亦涉犯刑法第305 條之恐嚇危害安
    全罪云云。經查：按犯罪事實應依證據認定之，無證據不得
    認定犯罪事實，刑事訴訟法第154條第2項定有明文。又告訴
    人之告訴，係以使被告受刑事訴追為目的，是其陳述是否與
    事實相符，仍應調查其他證去以資審認，且認定不利於被告
    之事實，須依積極證據，茍積極證據不足為不利被告之事實
    ，即應為有利於被告之認定，更不必有何有利之證據（參照
    最高法院52年台上字第1300號、30年上字第816號判例）。
    公訴人認被告涉有上揭犯行，無非係以被害人蔡丁財之指訴
    為唯一論據。訊據被告堅詞否認有何恐嚇安全之犯行，辯稱
    ：不知道此事，且伊沒有到告訴人家中等語。經查：告訴人
    指訴之賠償之事宜，除據告訴人指訴，及其女友邱梨珍於偵
    查中之抽象供述外，並無其他積極證據足供為認定犯罪之佐
    證。況告訴人於93年8 月11日確有因傷害劉漢強之事而與劉
    漢強達成和解，同意賠償65萬元。並簽有和解書及面額65萬
    元本票各一紙附卷可證（見見94年偵字第5826號卷第13、16
    頁），事後亦於93年9 月26日賠償現金20萬元及簽發面額10
    萬元支票一紙交由高廷維收執，亦有收據一紙在卷可稽，已
    如前述，而參與該和解之事宜，尚有告訴人之友林明順及劉
    漢強之友高廷維，此據和解書所載自明，足見告訴人確有打
    傷劉漢強，事後亦與之達成和解，同意賠償65萬元之情。茍
    其受被告恐嚇賠償200萬元，何以經過6個月後，尚願同意賠
    償65萬元？足見告訴人上開指述，尚非有據。再告訴人亦對
    案外人高廷維、劉漢強先行提出恐嚇告訴，嗣經檢察官為不
    起訴處分後，始對被告提出上開告訴，此有臺灣桃園地方法
    院檢察署94年偵字第5826號不起訴處分書在卷可佐。況告訴
    人蔡丁財於該案陳稱：當天是倪志君及其帶去的人恐嚇伊等
    語，然未能提出其他證據足以證明被告確實有檢察官所指訴
    之犯行，是不能僅憑告訴人與案外人劉漢強之糾紛及高廷維
    、被告甲○○受託出面處理賠償事宜，而認被告對其出言恐
    嚇。綜上所述，本件檢察官就被告於桃園縣八德市○○街8
    巷5 號恐嚇告訴人蔡丁財部分，就現有證據，尚不足達到認
    定被告有罪之確信。此外，復查無其他積極證據足資證明被
    告有何檢察官所指恐嚇之犯行，被告此部分犯罪尚屬不能證
    明，本院自無從併為審理，應退由檢察官另行處理。
據上論斷，應依刑事訴訟法第369條第1項前段、第364條、第299
條第1項前段，刑法第2條第1項前段、第305條、舊刑法第56條、
第41條第1項前段、第33條第5款，罰金罰鍰提高標準條例第1 條
前段、修正前罰金罰鍰提高標準條例第2 條，現行法規所定貨幣
單位折算新台幣條例第2條，判決如主文。
本案經檢察官林炳雄到庭執行職務。
中    華    民    國    95    年    8     月    2     日
                  刑事第10庭    審判長法  官  劉景星
                                      法  官  陳博志
                                      法  官  李春地
以上正本證明與原本無異。
不得上訴。
                                      書記官  蘇秋
中    華    民    國    95    年    8     月    7     日
附錄：本案論罪科刑法條全文
中華民國刑法第305條：
（恐嚇危害安全罪）
以加害生命、身體、自由、名譽、財產之事，恐嚇他人致生危害
於安全者，處2年以下有期徒刑、拘役或3百元以下罰金。


司法院資訊處製作；財團法人民間司法改革基金會備份。
